臺灣桃園地方法院刑事判決　　　　　　　　　　　　　　九十年度訴緝字第八九號
　　公　訴　人　臺灣桃園地方法院檢察署檢察官
　　被　　　告　甲○○
　　選任辯護人　孔慶忠律師
右列被告因偽造有價證券案件，經檢察官提起公訴（七十七年度偵字第六二七六號）
，本院判決如左：
        主  文
甲○○無罪。
        理  由
一、公訴意旨略以：被告甲○○意圖為自己不法之所有，於民國七十七年八月間，在
    桃園縣桃園市○○路六八三號，趁人不覺之際，竊取乙○○所有桃園市信用合作
    社、帳號一六三號（應係一六七號之誤）、如附表所示之空白支票計八張及
    乙○○之印鑑一枚，得手後連續意圖供行使之用，基於概括犯意，先後於同年八
    月底及九月初偽填金額、受款人及發票日期且盜蓋乙○○印章，並於支票背面背
    書，分別行使指向董添城、陳炳輝、高志明、王登福、許大和、王茂、李怡青調
    借現款，因認被告涉犯刑法第三百二十條第一項之竊盜罪、第二百十七條第二項
    之盜用印章罪、第二百零一條第一項、第二項之偽造有價證券罪等罪嫌。
二、按犯罪事實應依證據認定之，無證據不得推定其犯罪事實；又不能證明被告犯罪
    者，應諭知無罪之判決，刑事訴訟法第一百五十四條、第三百零一條第一項分別
    定有明文。又事實之認定應憑證據，如未能發現相當證據，或證據不足以證明，
    自不能以推測或擬制之方法，為裁判基礎；而認定不利於被告之事實，須依積極
    證據，苟積極證據不足為不利於被告事實之認定時，即應為有利於被告之認定，
    更不必有何有利之證據；再告訴人之告訴（自訴人之自訴亦同），係以使被告受
    刑事追訴為目的，是其陳述使否與事實相符，仍應調查其他證據以資審認，最高
    法院四十年台上字第八六號、三十年上字第八一六號、五十二年台上字第一三○○號分別著有判例闡述綦詳。
三、公訴人認被告涉有前揭犯行，無非以告訴人乙○○之指訴、卷附支票影本五紙及
    證人董添城、高志明、王登福、許大和、王茂、李怡青等人均證稱該等支票係被
    告持向渠等調借現款等節資為論據。訊據被告甲○○固不否認卷附乙○○名義之
    退票支票均係伊填載簽發，惟堅決否認有公訴人所指上揭犯行，辯稱：伊於七十
    七年間擔任首瑞電子有限公司（下稱首瑞電子公司）負責人，為調度資金，向下
    游廠商丙○○借票調現，當時丙○○稱其本身並無支票，其往來均使用其父乙○○之支票，並要求伊必須將首瑞公司之訂單轉給其承作，以及票據屆期時，須將
    票款存入不得跳票，伊應允後，丙○○即將乙○○之支票借伊使用，所借得之支
    票除少部分由丙○○簽發外，餘均係由伊填寫發票日、受款人及金額後再交由丙○○蓋章，起初伊尚能按期將票款存入，嗣因遭地下錢莊逼債甚烈，伊復無力支
    付票款而避逃在外致遭退票等語。經查，告訴人乙○○固於警訊時指稱：伊係於
    七十七年九月十一日在桃園市○○路六八三號被甲○○竊走支票八張，票號係一
    五八五三號、一五八五七號、一五八五八號、一五八六七號、一五八六八號、一
    五八六九號、一五八七○號、一五八七一號等情；於七十七年十一月三十日偵訊
    時則陳稱：此事伊兒子丙○○比較清楚；而丙○○則於同日偵訊中亦陳稱：乙○○名義的支票都均由伊使用，支票是伊放在公司，遭甲○○竊取，只有他到伊春
    日路六八三號的電子公司與伊接洽過，他知道伊放支票的地方，而失竊那段時間
    ，甲○○曾到過伊公司等語；然證人丙○○於本院改稱：「（訊問：如何認識被
    告）朋友介紹，雙方有生意上往來，他把他公司電子零件加工生意讓我承作，（
    訊問：有無借票予被告使用）他向我借票，我就經過我父親同意，把票借他使用
    ，（提示偵查卷附支票四紙，訊問：是否把該空白票借予被告）是的，上面乙○○的章不是我蓋的，我是把章交給他，詳情因為太久，已記不得了，他先拿一百
    萬支票給我，向我借這些票使用，他說時間到了，自然會把錢存進去，結果跳票
    ，持票人都來告我，那時我找不到他人，（提示起訴書附件所列八張支票，訊問
    ：該八張票是否你借予被告）我印象是有借他，但沒有那麼多張，他同意把接到
    的訂單都委託我承作，我就同意把票借他，被告確實有向我借過票，但張數不確
    定，到底哪些是他拿的我也不確定」等語，是其所述顯與偵查中之證詞及告訴人
    乙○○指摘之內容有所出入，能否以其等於偵查中之指證，逕採為不利被告事實
    之認定，似有疑義。又查：本院向桃園信用合作社調取戶名乙○○、帳號Ａ一六
    七○號於七十七年四月至十月間之支票使用情形暨該期間內受款人為首瑞電子有
    限公司之兌現支票，經上開合作社函附受款人為首瑞電子公司之兌現支票影本十
    一張，票號分別為：一四○八九、一四○九三、一四○九七、一四○九八、一四
    ○九九、一五八五一、一五八五二、一五八五五、一五八五六、一五八五九、一
    五八六一，發票日期分別自七十七年八月十三日至同年九月十日不等，且均由被
    告代表首瑞電子公司於支票背面背書後轉讓予他人提示兌領，有該信用合作社函
    附支票正反面影本可稽。而經本院提示上開兌現支票影本與丙○○辨識，並訊以
    ：是否你借被告使用，經其詳閱後亦答稱：是我借票給他，有時是我寫給他，有
    些是我父親寫的，有時是把印章交給被告，但我父親已過世等語，堪認丙○○確
    有將上述已兌現之支票十一張借予被告無訛，至此被告所辯七十七年間擔任首瑞
    電子公司負責人，為調度資金，向下游廠商丙○○借票調現，由許某交付其父親
    乙○○之支票使用乙節，已非虛構。抑有進者，上述支票號碼一五八五一、一五
    八五二、一五八五五、一五八五六、一五八五九、一五八六一號六張兌現支票與
    告訴人所指遭竊之八張退票支票號碼參差相連，應係由同本支票簿所開立，而其
    中已兌現之一五八五五、一五八五六、一五八五九、一五八六一號支票票號又在
    起訴書所指遭竊之支票票號之後，各該支票之發票日期亦均甚為接近（自七十七
    年八月底至九月下旬），則衡諸一般簽發票據者均按票號順序自支票簿撕下使用
    之常情，足見起訴書所列之八張退票支票，亦係由丙○○連同上述已兌現之連號
    支票一併借予被告使用，應可認定。至證人丙○○雖於本院一度指稱：借予被告
    支票張數應未達起訴書所載八張之多云云。惟上述經丙○○自承借予被告已經兌
    現之支票多達十一張，遠超過告訴人乙○○所指之八張，是其所述借用支票數目
    不及八張，應係時間久遠，記憶淡忘之自然因素所致之錯誤，自不足採為不利被
    告之認定。綜上各述，公訴意旨所載之八張支票既係告訴人之子丙○○借予被告
    使用並授權填寫，即與竊盜罪及偽造有價證券罪之要件不符，復查無其他積極證
    據足認被告有公訴意旨所指之上開犯行，參照前揭說明，本件犯罪既屬不能證明
    ，自即應諭知被告無罪之判決。
據上論斷，應依刑事訴訟法第三百零一條第一項，判決如主文。
本案經檢察官張春暉到庭執行職務。
中      華      民      國      九十一      年      五    月    十六    日
                                臺灣桃園地方法院刑事第五庭
                                    審判長法  官  江振義
                                          法  官  林孟宜
                                          法  官  鍾淑慧
右正本證明與原本無異。
如不服本判決，應於判決送達後十日內，向本院提出上訴狀。
                  書記官  蕭琪男
中      華      民      國      九十一      年     六    月     十     日
